臺灣高等法院高雄分院刑事判決　　　　99年度上訴字第1774號
上　訴　人
即　被　告　陳憲勇
選任辯護人　王仁聰律師
　　　　　　蔡桓文律師
上列上訴人因毒品危害防制條例案件，不服臺灣高雄地方法院98
年度訴字第1511號中華民國99年8 月24日第一審判決（起訴案號
：臺灣高雄地方法院檢察署98年度毒偵字第3548號），提起上訴
，本院判決如下：
     主  文
上訴駁回。
     事  實
一、陳憲勇前因施用毒品案件，經法院裁定令入勒戒處所施予觀
    察、勒戒，因無繼續施用毒品傾向，於民國97年12月5 日執
    行完畢釋放，並經臺灣高雄地方法院檢察署檢察官以97年度
    毒偵字第8723號不起訴處分確定。詎陳憲勇不知警惕，於前
    開觀察、勒戒執行完畢後5 年內，復基於施用第一級毒品之
    犯意，於98年4 月29日下午6 時20分許採尿時回溯96小時內
    之某時，在不詳地點，施用第一級毒品海洛因1 次。嗣於98
    年4 月29日下午6 時20分許，經警依法採尿送驗呈嗎啡陽性
    反應，因而查獲上情。
二、案經高雄市政府警察局三民第二分局報告臺灣高雄地方法院
    檢察署檢察官偵查起訴。
     理  由
一、證據能力之說明：
    (一)高雄市立凱旋醫院98年6 月1 日編號DALR2051號濫用藥物
      尿液檢驗報告、法務部調查局98年10月14日調科壹字第09
      800525330 號鑑定書各係經檢察官及法院囑託鑑定所為，
      屬刑事訴訟法第159 條第1 項規定之傳聞證據例外情形，
      自有證據能力。
    (二)法務部調查局98年11月16日調科壹字第09800556290 號函
      、法務部法醫研究所100 年1 月5 日法醫毒字第09900070
      62號函均係法務部調查局及法務部法醫研究所對專門學術
      研究表示之意見，非屬傳聞證據，自有證據能力。
二、訊據上訴人即被告（下稱被告）陳憲勇否認有施用第一級毒
    品之犯行，辯稱其並未施用第一級毒品海洛因，至尿液檢驗
    結果有嗎啡代謝物，可能係服用友人陳龍寶贈與之來路不明
    之藥物所致等語。
三、經查：
    (一)被告陳憲勇於上開時間經採尿送檢驗，經高雄市立凱旋醫
      院以酵素免疫法、氣相層析質譜法（GC/MS ）檢驗結果，
      嗎啡濃度達427ng/ml，已高於行政院衛生署依毒品危害防
      制條例第33條之1 第3 項授權訂定「濫用藥物尿液檢驗作
      業準則」第18條第1 項第2 款第1 點規定之閾值標準300n
      g/ml之情，有列管毒品人口尿液檢體採集送驗紀錄表、高
      雄市立凱旋醫院98年6 月1 日編號DALR2051號濫用藥物尿
      液檢驗報告附卷可稽（見警卷第3 、4 頁）。又經原審於
      98年9 月8 日採取被告陳憲勇之尿液（編號：98007 ），
      並將該尿液及被告陳憲勇上開為警採取之尿液（編號：VＺ
      00000000000 ）併送法務部調查局鑑定是否為同一人所排
      泄，因編號：VＺ00000000000 尿液可能較陳舊，所含DNA
      成分有嚴重裂解現象，故其粒線體DNA HV1 區段長度均無
      法達到與編號：98007 尿液相同之序列長度，惟比對編號
      ：VＺ00000000000 及編號：98007 尿液，其檢測出之粒線
      體DNA 序列均相同，研判上述檢體很有可能（機率99.7%
      ）來自同一人或其同母系血緣關係之人，此有法務部調查
      局鑑定書可佐（見原審審訴卷第19頁），是上開為警採取
      及送高雄市立凱旋醫院檢驗之編號：VＺ00000000000 尿液
      確為被告陳憲勇所排泄，應屬無疑。再高雄市立凱旋醫院
      係行政院衛生署認可之濫用藥物尿液檢驗機構，認可檢驗
      項目包含嗎啡，認可證書為管藥認可字第0013號，業據高
      雄市立凱旋醫院濫用藥物尿液檢驗報告載明（見警卷第4
      頁），且採用氣相層析質譜儀分析法（GC/MS ）鑑驗尿液
      中代謝物嗎啡不致出現偽陽性反應，亦屬周知之事實。此
      外，復無其他證據資料足認高雄市立凱旋醫院上開尿液檢
      驗結果有虛偽或錯誤之情形，是被告陳憲勇之尿液確呈嗎
      啡陽性反應，堪以認定。
    (二)至被告陳憲勇於上開時間採取之尿液嗣經原審再送檢驗，
      經法務部調查局以螢光偏極免疫分析法、氣相層析質譜分
      析法檢驗結果，嗎啡濃度為88ng/ml ，屬嗎啡陰性反應，
      固有法務部調查局98年10月14日調科壹字第09800525330
      號鑑定書、98年11月16日調科壹字第09800556290 號函在
      卷可參（見原審審訴卷第22－23頁、原審訴字卷第8 頁）
      。然依法務部調查局98年11月16日調科壹字第0980055629
      0 號函所記載：「二、依Chang 等人的研究（Journal of
      Analytical Toxicology ，Vol.24，pp.442-447，2000）
      ，尿液中總嗎啡的濃度會隨尿液保溫度的高低、尿液中酸
      鹼值變化及保存時間之長短而受影響。一般而言，尿液中
      總嗎啡的濃度會隨保存時間延長而逐漸衰減，若在零下20
      ℃保存，總嗎啡的濃度衰減程度較小，35℃保存則衰減較
      劇；另，於一定保存溫度及時間下，尿液初始酸鹼值愈大
      ，則總嗎啡濃度衰減愈多。三、本案本局檢驗出尿液中嗎
      啡濃度為88ng/ml （低於閾值標準100ng/ml，故判為嗎啡
      陰性反應），與來函附件高雄市立凱旋醫院濫用藥物尿液
      檢驗報告（檢體編號：VＺ00000000000 ）結果（嗎啡427
      ng/ml ，高於閾值標準300ng/ml，為嗎啡陽性反應）不同
      ，應係尿液二次送驗時間前相距5 個月，總嗎啡濃度因保
      存時間增加而衰減所致。」，及法務部法醫研究所100 年
      1 月5 日法醫毒字第0990007062號函亦載明：「二、「Jo
      urnal of Analytical Toxicology」此期刊為國內外關於
      毒物學知名的國際期刊。據該篇研究（Total Morphine
      Stability in Urine Specimens Stored under Various
      Conditions) 內容所載，尿液總嗎啡濃度與尿液貯存之溫
      度、酸鹼值與時間相關，均隨前揭因素升高而衰減。……
      」，此均有法務部調查局98年11月16日調科壹字第098005
      5629 0號函、法務部法醫研究所100 年1 月5 日法醫毒字
      第0990007062號函在卷可憑（見原審訴字卷第8 頁、本院
      卷第45頁），足見被告陳憲勇之尿液縱經法務部調查局檢
      驗結果呈嗎啡陰性反應，亦可能係因尿液保溫度的高低、
      尿液中酸鹼值變化及保存時間而受影響，尚不得因此即推
      認高雄市立凱旋醫院之上開尿液檢驗結果有虛偽或錯誤之
      情形。
    (三)再被告陳憲勇固提出重心診所98年4 月29日之檢驗單，用
      以佐證其於98年4 月29日尿液檢驗結果，嗎啡濃度為71ng
      /ml ，屬嗎啡陰性反應。然依被告陳憲勇提出之重心診所
      98年4 月29日檢驗單所記載，受檢姓名為林志勇，並非被
      告陳憲勇，此有重心診所98年4 月29日之檢驗單附卷可稽
      （見偵查卷第6 頁）；況重心診所目前已經停止經營，業
      據被告陳憲勇於本院準備程序中陳明（見本院卷第35頁）
      ，自無從調查受檢人林志勇之尿液是否確為被告陳憲勇所
      排泄，而重心診所是否屬行政院衛生署認可之檢驗機構、
      其檢驗尿液採取之方法為何均同屬不明，被告陳憲勇所提
      重心診所98年4 月29日檢驗單之檢驗結果可信度亦無從遽
      採。從而，被告陳憲勇所提重心診所98年4 月29日檢驗單
      尚不得作為有利被告陳憲勇之證據。
    (四)另被告陳憲勇固辯稱其尿液檢驗結果有嗎啡代謝物，可能
      係服用友人陳龍寶贈與之來路不明藥物所致等語，並於原
      審提出黑色膠囊5 顆為佐（見原審訴字卷第63頁），而經
      原審將被告陳憲勇提出之黑色膠囊5 顆囑託法務部調查局
      鑑驗結果，確含第一級毒品海洛因成分，如服用該膠囊，
      尿液中應可能檢測出鴉片類（嗎啡、可待因）成分，有該
      局99年4 月19日調科壹字第09900168090 號函可查（見原
      審訴字卷第33頁）；另證人許紫涵於原審審理中亦結證稱
      其於98年4 月中旬有見陳龍寶交付被告陳憲勇壯陽藥物，
      並見被告陳憲勇服用該藥物等語（見原審訴卷第53－56頁
      ）。然觀諸被告陳憲勇先於98年6 月12日警詢及98年7 月
      3 日偵查中辯稱其尿液中嗎啡成分可能係因服用國安感冒
      糖漿等感冒藥所致等語（見警卷第2 頁、偵查卷第4 頁）
      ，嗣於99年1 月28日原審審理中始陳稱係服用陳龍寶交付
      之壯陽藥物所致等語（見原審訴字卷第28頁），並於99年
      2 月間提出原審之黑色膠囊5 顆，則被告陳憲勇後陳述既
      有不同，是否可信尚非無疑。再衡諸常情，被告陳憲勇倘
      確未施用第一級毒品海洛因，其為表明自己清白，當無不
      立即說明陳龍寶之人及該藥物以供調查，反而相隔半年時
      間始提出陳龍寶之人及黑色膠囊5 顆，復始終未能提出陳
      龍寶之真實年籍、住所等資料以供法院查證，則是否確有
      陳龍寶之人？被告陳憲勇於99年2 月間提出原審之黑色膠
      囊5 顆之來源為何？是否確係於98年4 月間受陳龍寶贈與
      ？自均無從認定。至證人許紫涵雖證述有見陳龍寶交付被
      告陳憲勇壯陽藥物等語，但既無從認定確有被告陳憲勇所
      指陳龍寶之人，證人許紫涵之證述是否與事實相符，同屬
      可疑，另證人許紫涵證述見被告陳憲勇服用陳龍寶交付之
      壯陽藥物，但其成分如何？是否與被告陳憲勇於原審提出
      之黑色膠囊5 顆相同？亦難以證明，乃無從據證人許紫涵
      之證述為有利被告陳憲勇之判斷。
    綜上所述，被告陳憲勇所辯未施用第一級毒品海洛因，顯係
    事後卸責之詞，不足採信。又被告陳憲勇前因施用毒品案件
    ，經法院裁定令入勒戒處所施予觀察、勒戒，因無繼續施用
    毒品傾向，於97年12月5 日執行完畢釋放，並經臺灣高雄地
    方法院檢察署檢察官以97年度毒偵字第8723號不起訴處分確
    定，有被告前案紀錄表在卷可憑。從而，被告陳憲勇於前察
    、勒戒執行完畢後5 年內，復施用第一級毒品海洛因，事證
    明確，犯行堪以認定。
四、核被告陳憲勇所為，係犯毒品危害防制條例第10條第1 項之
    施用第一級毒品罪。被告陳憲勇持有第一級毒品海洛因之低
    度行為，應為施用之高度行為所吸收，故不另論罪。
五、原審認被告陳憲勇罪證明確，因而適用毒品危害防制條例第
    10條第1 項規定，並審酌被告陳憲勇之年齡、品行、智識能
    力、犯罪手段、行為對法益造成侵害之程度，其為55年12月
    14日出生、受有高中肄業教育程度、業工之人，有警詢年籍
    等資料在卷可參，本件犯罪時年41歲，正值盛年，前於96年
    間因犯恐嚇取財罪，經法院判處有期徒刑1 年、緩刑3 年確
    定，有臺灣高等法院被告前案紀錄表及臺灣高雄地方法院檢
    察署刑案資料查註紀錄表在卷可按，緩刑期間仍不知警惕而
    再犯本罪，素行欠佳，並考量其犯罪後之態度等一切情狀，
    量處有期徒刑10月；並敘明被告陳憲勇提出之黑色膠囊5 顆
    與本件施用毒品犯行尚無關連，乃不為沒收之諭知。其認事
    用法，核無不合，量刑亦屬允當。被告陳憲勇上訴意旨否認
    犯罪，指摘原判決不當，為無理由，應予駁回。
據上論斷，應依刑事訴訟法第368條，判決如主文。
本案經檢察官劉玲興到庭執行職務。
中    華    民    國  100     年    3     月   17     日
                    刑事第八庭  審判長法  官  洪兆隆
                                      法  官  張盛喜
                                      法  官  郭玫利
以上正本證明與原本無異。
如不服本判決應於收受本判決後10日內向本院提出上訴書狀，其
未敘述上訴理由者，並得於提起上訴後10日內向本院補提理由書
狀（均須按他造當事人之人數附繕本）「切勿逕送上級法院」。
中    華    民    國  100     年    3     月   18     日
                                      書記官  梁美姿
附錄本判決論罪科刑法條
毒品危害防制條例第10條第1項：
施用第一級毒品者，處6 月以上5 年以下有期徒刑。